臺灣新北地方法院刑事判決
110年度訴字第553號
公  訴  人  臺灣新北地方檢察署檢察官
被      告  林文坤


選任辯護人  潘東翰律師
上列被告因違反毒品危害防制條例案件，經檢察官提起公訴（11
0年度偵字第4180號、第4221號），本院判決如下：
  　主　文
林文坤販賣第二級毒品，處有期徒刑貳年捌月。扣案如附表編號
1所示之物沒收；未扣案之犯罪所得新臺幣捌仟元沒收，如全部
或一部不能沒收或不宜執行沒收時，追徵其價額。又犯持有第二
級毒品罪，處拘役參拾日，如易科罰金，以新臺幣壹仟元折算壹
日；扣案如附表編號2、3所示之物均沒收銷燬。
    事　實
一、林文坤明知甲基安非他命、大麻、含有甲氧基甲基安非他命
    成分之搖頭丸均係毒品危害防制條例第2條第2項第2款所定
    之第二級毒品，不得非法持有、販賣，竟分別為下列犯行：
　㈠意圖營利，基於販賣第二級毒品之犯意，於民國109年11月30
    日1時32分許，使用附表編號1所示行動電話連結網際網路，
    以LINE通訊軟體與陳明聖聯繫毒品交易事宜後，於同日22時
    許，在其位於新北市○○區○○路000號22樓之1之住處內，以新
    臺幣（下同）8,000元之價格販賣第二級毒品甲基安非他命3
    公克予陳明聖。嗣陳明聖因另涉毒品案件為警查獲，始悉上
    情。
　㈡基於持有第二級毒品之犯意，於同年月7日上午某時許，與吳
    致緯（所涉違反毒品危害防制條例案件，由本院另案審理中
    ）約定以10,000元之價格，向吳致緯購買大麻及含有甲氧基
    甲基安非他命成分之搖頭丸後，遂於同日某時許，前往吳致
    緯位於臺北市○○區○○○路0段00號附近之日租套房向吳致緯拿
    取大麻，再依吳致緯之安排，前往臺北市忠孝西路之頂好超
    市前，向姓名不詳之成年人拿取含有甲氧基甲基安非他命成
    分之搖頭丸，而非法持有之。嗣經警於110年1月10日19時許
    ，持本院核發之搜索票至其上址住所執行搜索，當場扣得如
    附表所示之物，始悉上情。
二、案經臺北市政府警察局大同分局報告臺灣新北地方檢察署檢
    察官偵查起訴。
　　理　由
一、證據能力部分：
  ㈠按被告以外之人於審判外之陳述，雖不符前4條之規定，而經
    當事人於審判程序同意作為證據，法院審酌該言詞陳述或書
    面陳述作成時之情況，認為適當者，亦得為證據，刑事訴訟
    法第159條之5第1項定有明文。本條之立法意旨在於確認當
    事人對於傳聞證據有處分權，得放棄反對詰問權，同意或擬
    制同意傳聞證據可作為證據，屬於證據傳聞性之解除行為，
    如法院認為適當，不論該傳聞證據是否具備刑事訴訟法第15
    9條之1至第159條之4所定情形，均容許作為證據，不以未具
    備刑事訴訟法第159條之1至第159條之4所定情形為前提（最
    高法院104年度第3次刑事庭會議決議參照）。查本件判決所
    引用被告林文坤以外之人於審判外所為陳述，雖屬傳聞證據
    ，然本件當事人及辯護人對於本判決下列所引用之供述證據
    ，於本院準備程序時均同意有證據能力，本院審酌上開證據
    資料製作時之情況，尚無違法不當及證明力明顯過低之瑕疵
    之情形，爰依刑事訴訟法第159條之5規定，認均具有證據能
    力。
  ㈡至下列所引用之其餘非供述證據，無證據證明係公務員違背
    法定程序所取得，亦無顯有不可信之情況，已經本院於審理
    期日提示予被告及辯護人辨識而為合法調查，該等證據自得
    做為本案裁判之資料。
二、認定犯罪事實所憑之證據及理由：
　㈠上開犯罪事實，業據被告於偵查及本院審理中均坦承不諱（
    見偵4180卷第109頁，本院卷第186頁），核與證人陳明聖於
    警詢及偵訊中之證述情節相符（見他字卷第11-16、17-19、
    53-55頁），復有臺北市政府警察局大同分局搜索扣押筆錄
    、扣押物品目錄表、本院110年度聲搜字第14號搜索票、臺
    北市政府警察局109年北市鑑毒字第377號鑑定書、110年北
    市鑑毒字第11號鑑定書各1紙、被告與證人陳明聖間LINE通
    訊軟體對話紀錄擷圖共3張、扣案物照片共36張在卷可參（
    見他字卷第29-31、69頁，偵4180卷第55、57-60、63-67、7
    5-77、127、131、53-156、163-164、195-196頁），足認被
    告上開任意性自白與事實相符，堪以採信。
　㈡又毒品危害防制條例所處罰之販賣毒品罪，其成立除客觀上
    有買賣毒品之行為外，主觀上並須具有藉買賣毒品以從中牟
    取利益之意圖。查被告於本院審理中自承：我賣給陳明聖的
    毒品，當初向上游購買是以35,000元至40,000元的價格購買
    35公克的甲基安非他命等語（見本院卷第186頁），足認被
    告上開毒品交易確實有獲利，其主觀上有藉此交易從中取利
    之意圖，要無疑義。
　㈢綜上所述，本件事證明確，被告上開犯行，洵堪認定，應依
    法論科。　　
三、論罪科刑：
　㈠按甲基安非他命屬毒品危害防制條例第2條第2項第2款規定之
    第二級毒品，是核被告就事實欄一㈠所為，係犯毒品危害防
    制條例第4條第2項之販賣第二級毒品罪；其就事實欄一㈡部
    分所為，係犯同條例第11條第2項持有第二級毒品罪。被告
    販賣甲基安非他命前，持有甲基安非他命之行為，雖該當持
    有第二級毒品罪之構成要件，然為其後販賣之高度行為所吸
    收，不另論罪。又被告係基於單一持有毒品之犯意，自事實
    欄一㈡所示取得大麻及搖頭丸時起繼續持有至110年1月10日
    為警查獲止，為繼續犯，應論以一罪。被告所犯上開2罪間
    ，犯意各別，行為互殊，應予分論併罰。
　㈡至起訴書雖未論及被告於事實欄一㈡所示時間，依另案被告吳
    致緯之安排，前往臺北市忠孝西路之頂好超市前，向姓名不
    詳之成年人拿取含有第二級毒品甲氧基甲基安非他命成分之
    搖頭丸，而非法持有上開第二級毒品之事實，然此部分事實
    業經本院認定如前，且被告於本院審理中供稱：我在109年1
    1月7日上午向吳致緯購買大麻時，也有說要購買搖頭丸，當
    時有說好各5,000元，但因為他不確定是否可以拿到搖頭丸
    ，就請我先匯款大麻的價金5,000元，我到現場跟他拿大麻
    時，他有跟我確認可以調到搖頭丸，所以我當場給他5,000
    元搖頭丸的價金，我再依照他的安排去跟他的藥頭拿搖頭丸
    等語（見本院卷第186-187頁），足認被告上開持有第二級
    毒品搖頭丸之行為，亦與經起訴之持有第二級毒品罪為實質
    上一罪關係，是為起訴效力所及，本院自得併予審理，附此
    敘明。
　㈢刑之加重及減輕事由：
　⒈被告就事實欄一㈠所示之販賣第二級毒品犯行，於偵查及審判
    中均自白犯行，已如前述，應依毒品危害防制條例第17條第
    2項規定，減輕其刑。
　⒉查被告於偵查中供述其販賣及持有之毒品來源為另案被告吳
    致緯，檢警亦因而循線查獲吳致緯並依法追訴等情，此有被
    告110年1月11日偵訊筆錄、臺灣新北地方檢察署110年10月2
    0日新北檢錫冬110偵11528字第1100097595號函文、臺灣新
    北地方檢察署檢察官110年度偵字第11528號追加起訴書各1
    份在卷可參（見偵4180卷第109-112頁，本院卷第121、125-
    130頁），是另案被告吳致緯係因被告翔實供出毒品來源後
    ，始經檢方發動調查而查獲，核與毒品危害防制條例第17條
    第1項規定相符，本院綜合考量被告販賣甲基安非他命之數
    量為約3公克、犯罪所得為8,000元，以及持有大麻、搖頭丸
    之數量，暨被告主觀之惡性等情節，認應不宜免除其刑，而
    以減輕其刑為適當，是就被告上開事實欄一㈠、㈡所示犯行，
    均應依毒品危害防制條例第17條第1項規定減輕其刑。並就
    販賣第二級毒品犯行，依刑法第70條之規定遞減輕之。
　㈣至辯護人雖為被告辯護稱：被告始終坦承犯行，且被告另案
    涉犯之販賣毒品犯行與本案僅相隔一天，卻經分別起訴及判
    決，又被告販賣數量、金額非鉅，家中有年邁母親需照料，
    本案有情輕法重之情形，請求依刑法第59條酌減其刑等語，
    然修正後之毒品危害防制條例第4條第2項於109年7月15日施
    行，並提高販賣第二級毒品罪之有期徒刑、法定刑提高，其
    修正理由表明「依近年來查獲案件之數據顯示，製造、運輸
    、販賣第二級毒品之行為有明顯增加趨勢，致施用第二級毒
    品之人口隨之增加，為加強遏阻此類行為，爰修正第2項規
    定，將製造、運輸、販賣第二級毒品之最低法定刑提高為10
    年有期徒刑」，足見立法者透過修法以提高販賣第二級毒品
    罪刑責之立法目的。本於權力分立及司法節制，裁判者自不
    宜無視該立法意旨，而於個案恣意以刑法第59條寬減被告應
    負刑責，以維法律安定與尊嚴。從而，被告所犯上開販賣第
    二級毒品罪之最低法定刑為10年以上有期徒刑，已因其於偵
    查及審判中均自白犯行，且其有供出毒品來源，因而查獲其
    他正犯或共犯之情形，業經依毒品危害防制條例第17條第2
    項、第1項之規定減輕其刑，已可就實際販賣毒品的情節、
    數量、惡性及所生危害，就其處斷刑為適當調整，已無科以
    最低度刑仍嫌過重之情形。從而，辯護人前開主張，僅可為
    法定刑內從輕科刑之標準，尚不得據為依刑法第59條酌量減
    輕之理由，爰不另減輕其刑。
　㈤爰以行為人之責任為基礎，審酌被告明知甲基安非他命對於
    人體有莫大之戕害，為圖一己之私利，竟漠視毒品之危害性
    ，而為販賣第二級毒品之行為，助長毒品散布，所為自嚴重
    危害國民身心健康及社會風氣，進而敗壞社會治安，本不宜
    輕縱，又持有第二級毒品，所為實值非難；惟考量被告販賣
    之毒品數量、金額及次數等犯罪情節，以及被告始終坦承犯
    行之犯後態度；兼衡被告無前科紀錄，此有前開臺灣高等法
    院被告前案紀錄表在卷可查，足認其素行尚可；另參酌被告
    之犯罪動機、目的、手段、所生危害，及被告自述高職畢業
    之智識程度、從事保全業、經濟狀況普通、需扶養母親等一
    切情狀（見本院卷第188頁），分別量處如主文所示之刑，
    並就得易科罰金之罪部分，諭知易科罰金之折算標準。
四、沒收：
　㈠扣案如附表編號2、3所示之大麻1包、搖頭丸7顆，經送請臺
    北市政府警察局刑事鑑識中心鑑定，確檢出第二級毒品四氫
    大麻酚、甲氧基甲基安非他命成分，此有前開臺北市政府警
    察局110年北市鑑毒字第011號鑑定書在卷可查，均屬毒品危
    害防制條例第2條第2項第2款所稱之第二級毒品，應依毒品
    危害防制條例第18條第1項前段之規定，宣告沒收銷燬。又
    本件盛裝毒品之包裝袋，因與其內所殘留之毒品難以析離，
    且無予以析離之實益與必要，應視同為查獲之毒品，一併諭
    知沒收銷燬。至送驗耗損部分之毒品，既已因鑑驗而滅失，
    自無庸為沒收銷燬之宣告，附此敘明。
　㈡按犯第4條至第9條、第12條、第13條或第14條第1項、第2項
    之罪者，其供犯罪所用之物，不問屬於犯罪行為人與否，均
    沒收之，毒品危害防制條例第19條第1項定有明文。扣案如
    附表編號1所示之行動電話1支（IMEI：000000000000000，
    含門號0000000000號SIM卡1張），係被告持以與證人陳明聖
    聯繫之用，為供犯本案販賣第二級毒品罪所用之物，業據被
    告供述明確（見本院卷第105頁），應依毒品危害防制條例
    第19條第1項規定，不問屬於犯罪行為人與否，均宣告沒收
    。
　㈢按犯罪所得，屬於犯罪行為人者，沒收之。但有特別規定者
    ，依其規定；前二項之沒收，於全部或一部不能沒收或不宜
    執行沒收時，追徵其價額，刑法第38條之1第1項、第3項分
    別定有明文。查被告所犯上開販賣毒品犯行所得之價金為8,
    000元，業經本院認定如前，該價金自屬被告之犯罪所得，
    且曾為被告取得實際管領力，縱未扣案，此部分犯罪所得仍
    應依刑法第38條之1第1項前段宣告沒收，併依同條第3項規
    定，諭知於全部或一部不能沒收或不宜執行沒收時，追徵其
    價額。
　㈣至其餘扣案物，業據被告否認與本案相關，卷內亦無事證顯
    示與被告本案販賣毒品、持有毒品犯行相關，爰均不予宣告
    沒收。
據上論斷，應依刑事訴訟法第299條第1項前段（依刑事判決精簡
原則，僅記載程序法條），判決如主文。
本案經檢察官徐世淵提起公訴，檢察官陳姵伊到庭執行職務。
中　　華　　民　　國　　111 　年　　5 　　月　　26　　日
                  刑事第十八庭  審判長法　官　詹蕙嘉
　　　　　　　　　
　　　　　　　　　　　　　　　　　　　法　官　劉容妤
　　　　　　　　　
　　　　　　　　　　　　　　　　　　　法　官　劉明潔
　　　　　　　　　
（本件得上訴）
以上正本證明與原本無異。
如不服本判決應於收受判決後20日內向本院提出上訴書狀，並應
敘述具體理由；其未敘述上訴理由者，應於上訴期間屆滿後20日
內向本院補提理由書（均須按他造當事人之人數附繕本）「切勿
逕送上級法院」。
                                　　　書記官　連思斐
中　　華　　民　　國　　111 　年　　5 　　月　　26　　日
附錄本案論罪科刑法條全文：
毒品危害防制條例第4條
製造、運輸、販賣第一級毒品者，處死刑或無期徒刑；處無期徒
刑者，得併科新臺幣3千萬元以下罰金。
製造、運輸、販賣第二級毒品者，處無期徒刑或10年以上有期徒
刑，得併科新臺幣1千5百萬元以下罰金。
製造、運輸、販賣第三級毒品者，處7年以上有期徒刑，得併科
新臺幣1千萬元以下罰金。
製造、運輸、販賣第四級毒品者，處5年以上12年以下有期徒刑
，得併科新臺幣5百萬元以下罰金。
製造、運輸、販賣專供製造或施用毒品之器具者，處1年以上7年
以下有期徒刑，得併科新臺幣1百50萬元以下罰金。
前五項之未遂犯罰之。
毒品危害防制條例第11條
持有第一級毒品者，處3年以下有期徒刑、拘役或新臺幣30萬元
以下罰金。
持有第二級毒品者，處2年以下有期徒刑、拘役或新臺幣20萬元
以下罰金。
持有第一級毒品純質淨重十公克以上者，處1年以上7年以下有期
徒刑，得併科新臺幣1百萬元以下罰金。
持有第二級毒品純質淨重二十公克以上者，處6月以上5年以下有
期徒刑，得併科新臺幣70萬元以下罰金。
持有第三級毒品純質淨重五公克以上者，處2年以下有期徒刑，
得併科新臺幣20萬元以下罰金。
持有第四級毒品純質淨重五公克以上者，處1年以下有期徒刑，
得併科新臺幣10萬元以下罰金。
持有專供製造或施用第一級、第二級毒品之器具者，處1年以下
有期徒刑、拘役或新臺幣10萬元以下罰金。
附表：
編號 扣案物名稱 數量 鑑定結果 備註 1 Iphone 6 PLUS型號手機（含SIM卡1張、門號：0000000000號，IMEI：000000000000000） 1支 無。 宣告沒收。 2 大麻 1包 經檢視為綠色乾燥植物，檢出第二級毒品四氫大麻酚成分（淨重餘：0.59公克） 宣告沒收銷燬。 3 搖頭丸 7顆 經檢視均為藍色藥錠且無差異，檢出第二級毒品甲氧基甲基安非他命成分（淨重餘：1.88公克） 宣告沒收銷燬。 4 第二級毒品甲基安非他命 11包 檢出第二級毒品甲基安非他命成分。 不予宣告沒收。 5 第二級毒品甲基安非他命之殘渣袋 1只 無。 不予宣告沒收。 6 第二級毒品搖頭丸之殘渣袋 1只 無。 不予宣告沒收。 7 針筒（已使用） 4支 無。 不予宣告沒收。 8 針筒（未使用） 4支 無。 不予宣告沒收。 9 分裝袋 1包 無。 不予宣告沒收。 10 分裝勺 5支 無。 不予宣告沒收。 11 電子磅秤 1台 無。 不予宣告沒收。 12 玻璃球吸食器（已使用） 4組 無。 不予宣告沒收。 13 玻璃球吸食器（未使用） 3個 無。 不予宣告沒收。 14 OPPO廠牌手機（含SIM卡1張、門號：0000000000號，IMEI：000000000000000） 1支 無。 不予宣告沒收。